臺北高等行政法院裁定
111年度停字第54號
聲  請  人  齊國砂石有限公司

代  表  人  林威廷（董事）
相  對  人  經濟部                                
代  表  人  王美花（部長）
上列當事人間水利法事件，聲請人聲請停止原處分之執行，本院
裁定如下：
    主  文
聲請駁回。
聲請訴訟費用由聲請人負擔。
    理  由
一、按「（第1項）原處分或決定之執行，除法律另有規定外，
    不因提起行政訴訟而停止。（第2項）行政訴訟繫屬中，行
    政法院認為原處分或決定之執行，將發生難於回復之損害，
    且有急迫情事者，得依職權或依聲請裁定停止執行。但於公
    益有重大影響，或原告之訴在法律上顯無理由者，不得為之
    。（第3項）於行政訴訟起訴前，如原處分或決定之執行將
    發生難於回復之損害，且有急迫情事者，行政法院亦得依受
    處分人或聲請人之聲請，裁定停止執行。但於公益有重大影
    響者，不在此限。」行政訴訟法第116條第1項、第2項及第3
    項定有明文。準此，原處分或決定原則上不停止執行，必其
    執行將發生難於回復之損害且情況緊急，非即時由行政法院
    予以處理，則難以救濟，否則尚難認有以行政法院裁定停止
    執行予以救濟之必要。而所謂「原處分或決定之執行，將發
    生難於回復之損害，且有急迫情事」，係指須有避免難以回
    復損害之急迫必要性；所謂「難於回復之損害」係指其損害
    不能回復原狀，或不能以金錢賠償，或在一般社會通念上，
    如為執行可認達到回復困難之程度而言，至當事人主觀上難
    於回復之損害當非屬該條所指之難於回復之損害（最高行政
    法院91年度裁字第344號、92年度裁字第1332號及92年度裁
    字第864號裁定參照）。又停止執行係屬暫時權利保護程序
    ，對於構成停止執行要件之事實，應由聲請人提出可使法院
    信其主張為真實，且性質上能即時調查之證據以為釋明。
二、緣相對人以聲請人未經許可，在大安溪河川區域內（臺中市
    和平區摩天嶺段）採取土石，違反水利法第78條之1第3款規
    定，於民國107年11月16日21時被查獲，依同法第92條之2第
    7款規定，以110年10月21日經授水字第11020326550號處分
    書（下稱原處分）裁處聲請人罰鍰新臺幣（下同）100萬元
    。聲請人不服，提起訴願，經行政院於111年2月23日以院臺
    訴字第1110165420號訴願決定駁回後，聲請人仍不服，遂向
    本院提起本案行政訴訟（本院111年度訴字第489號），聲請
    人復向本院聲請於本院111年度訴字第489號裁判確定前停止
    原處分執行。
三、聲請意旨略以：聲請人於111年7月25日收受同年月19日法務
    部行政執行署臺中分署中執廉110年營稅執特專字第0004216
    3號函，訂於111年8月10日上午10時，至原告登記地執行查
    封程序；聲請人另於111年8月2日收受該署中執廉110年營稅
    執特專字第00042163號執行命令，在366萬2,570元範圍內扣
    押聲請人之金錢債權。惟相對人作成之原處分有本案行政訴
    訟起訴狀所示違法情形，又上開函文檢附之財產目錄，均為
    原告之生財設備，一旦執行，遭查封拍賣，由得標之第三人
    取得所有權，原告即喪失所有權，倘日後經鈞院判決原處分
    違法，第三人是否願意出售該等生財設備，不無疑問，縱願
    出售，所出價格未必為聲請人有能力負擔，聲請人亦恐無能
    力一次購足工作所需之新設備。進而導致聲請人不只受有設
    備價值之損害，亦因無足夠設備履行所承攬之工程或新工程
    案件，而無法獲得應有之承攬報酬，甚至被承攬人依約追繳
    懲罰性違約金。又上開執行命令所示扣押範圍為366萬2,570
    元，係包括本案原處分罰鍰100萬元，已達扣押範圍三分之
    一，將導致聲請人可用現金短少，營運陷入困難，倘日後經
    鈞院判決原處分違法，而得請求相對人返還100萬元，亦不
    足彌補以造成營運困難的窘境，也無法取回該100萬元經扣
    押所生的利息。綜上，均顯示執行將造成難以回復之損害，
    又因查封程序訂於111年8月10日進行，時間非常急迫，如果
    沒有停止執行，等到本案訴訟確定再另訴請相對人損害賠償
    ，仍無法回復聲請人實際損受損害。為此，爰依行政訴訟法
    第116條第2項前段規定，聲請於鈞院111年度訴字第489號裁
    判確定前停止原處分之執行。　　
四、經查，原處分之執行內容為金錢本身（即罰鍰100萬元），
    嗣後縱原處分遭撤銷，輕易即能替代回復，此財產上之損害
    ，依一般社會通念，在客觀上並非不得以金錢賠償或回復，
    自無難於回復之情事。又聲請人雖主張因原處分之執行將導
    致其不只受有設備價值之損害，亦因無足夠設備履行所承攬
    之工程或新工程案件，而無法獲得應有之承攬報酬，甚至被
    承攬人依約追繳懲罰性違約金云云，但並未提出任何釋明，
    且縱其所提起之本案訴訟日後獲得勝訴終局判決，然其遭查
    封拍賣之設備、遭扣押範圍導致可用現金短少致營運陷入困
    難、無法取回該100萬元經扣押所生的利息等財產上之損害
    ，在一般社會通念上，仍非不能以金錢賠償獲得救濟。是依
    前揭規定及說明，尚難認原處分之執行將發生難於回復之損
    害或無法以金錢加以補償。至於聲請人對原處分適法與否之
    爭執，乃本案撤銷訴訟所應審究，猶待審酌兩造之主張並依
    相關證據綜合判斷，並非本件聲請停止執行事件應予審認。
    從而，本件聲請核與停止執行之要件不符，為無理由，應予
    駁回。　
五、依行政訴訟法第104條、民事訴訟法第95條、第78條，裁定
    如主文。
中　　華　　民　　國　　111　 年　　8 　  月　　5  　 日
                    臺北高等行政法院第一庭
                              審判長法  官　許瑞助 
                                    法  官　孫萍萍 
                                    法  官　林家賢
上為正本係照原本作成。
如不服本裁定，應於送達後10日內向本院提出抗告狀（須按他造
人數附繕本）。
中　　華　　民　　國　　111　 年　　8 　  月　　5  　 日
                                    書記官  許婉茹